【裁判字號】    95,交上訴,151
【裁判日期】    951129
【裁判案由】    公共危險
【裁判全文】
臺灣高等法院刑事判決               95年度交上訴字第151號
上  訴  人
即  被  告  甲○○
上列上訴人因公共危險等案件，不服臺灣臺北地方法院95年度交
訴字第31號，中華民國95年9月12 日第一審判決（起訴案號：臺
灣臺北地方法院檢察署95年度偵字第3587號），提起上訴，本院
判決如下：
    主  文
上訴駁回。
    事  實
一、甲○○係計程車司機，為從事駕駛業務之人，於民國94年11
    月28日下午7時14分許，駕駛車牌號碼033－CB號營業小客車
    ，沿臺北市○○區○○路三段由東往西方向行駛時，見對向
    同路段八德路三段10號前之人行道上有路人欲搭乘計程車，
    竟貿然將上開車輛迴轉駛出雙黃線，且車頭已跨入對向車道
    ，適有丙○○騎乘車號CNZ－020號機車附載吳寧寧，沿八德
    路三段由西向東駛至上開地點時，為閃避上開營業小客車而
    緊急將機車向右偏移，致擦撞同向行駛於其右後方、由乙○○騎乘之車號BHX－875號機車，使兩台機車均當場人、車倒
    地，丙○○因此受有右上肢、右下肢等多處挫擦傷、乙○○
    亦受有右側鎖骨骨折之傷害（所涉業務過失傷害罪嫌業具丙○○、乙○○於原審審理中撤回告訴，並經原審判決被告被
    訴業務過失傷害罪部分公訴不受理）。詎甲○○明知肇事後
    應停車查看，並將傷者施以必要之救護，竟基於駕駛動力交
    通工具肇事致人受傷而逃逸之犯意，見上開機車倒地後，並
    未留置現場等候警方處理，亦未將傷者送醫，旋倒車向西方
    向逃逸。嗣經丙○○記下前揭肇事車輛之車號後，報警循線
    查知上情。
二、案經丙○○、乙○○訴由臺北市政府警察局松山分局報請臺
    灣臺北地方法院檢察署檢察官偵查起訴。
    理  由
一、證據能力部分：
    被告對於本判決所引用之下列各項證據方法之證據能力，於
    原審準備程序時，均表示無意見（見原審卷第70頁反面），
    且於法院調查證據時，知有第159條第1項不得為證據之情形
    ，亦未於言詞辯論終結前聲明異議，茲審酌該等言詞陳述及
    書面陳述作成時之情況，並無不宜作為證據之情事，依刑事
    訴訟法第159條之5之規定，應得作為證據。
二、訊據被告甲○○固不否認有於前揭時間行經肇事地點之事實
    ，惟矢口否認有何肇事逃逸之犯行，且於原審辯稱：我並非
    肇事遺棄，告訴人丙○○之機車當時並未向右偏移，是因乙○○之機車撞到才跌倒，與我無關，至乙○○為何會追撞丙○○之機車，我不清楚；事故當時我行駛於大有公車後面，
    丙○○等人無法看見我之車輛，且發生車禍後，乙○○有站
    起來看我，我看沒有怎樣就開走了云云（參見原審卷第25頁
    背面及70頁背面）。並在本院辯稱：我沒有撞到他們的車子
    ，他們也沒有撞到我，我在八德路三段快車道公車的後面等
    紅綠燈，那裡有一個缺口可以迴轉，我只是車頭打出一點點
    ，我沒有撞到二部摩托車的任何一部，第一部摩托車撞到第
    二部摩托車，我清楚看到他們兩個是追撞的，和我沒有關係
    ，我看撞的二個人站起來，我看不是我的事情，我在等紅綠
    燈後，我就把車子開走等語（參見本院95年11月15日審判程
    序筆錄）。
三、經查：
  (一)被告為計程車司機，於94年11月28日下午7時14 分許，其駕
    駛車號033－CB 號營業小客車，沿臺北市○○區○○路三段
    由東往西方向行駛時，見對向同路段八德路三段10號前之人
    行道上有路人欲搭乘計程車，即將上開車輛迴轉駛出雙黃線
    ，且車頭已部分跨入對向車道，適丙○○騎乘車號CNZ－020
    號機車，沿八德路三段由西向東駛至上開地點時，擦撞同向
    行駛於其右後方、由乙○○騎乘之車號BHX－875號機車，兩
    台機車當場人、車倒地，丙○○因此受有右上肢、右下肢等
    多處挫擦傷、乙○○亦受有右側鎖骨骨折之傷害，被告見上
    開機車倒地後，並未留置現場等候警方處理，亦未將傷者送
    醫，旋倒車向西方向行駛，嗣丙○○記下被告前揭車輛之車
    號後，始報警循線查獲等情，業據被告自承不諱（參見偵查
    卷第4至7頁、46頁及原審卷第25頁反面、第71頁），且經證
    人丙○○、乙○○、吳寧寧於偵查及原審審理中證述甚詳（
    見偵卷第8至13頁、第45至46頁、第50至51頁及原審卷第82
    至87頁），並有臺北市政府警察局松山分局交通分隊交通事
    故談話紀錄表、現場圖、補充資料表、道路交通事故調查報
    告表、財團法人基督復臨安息日會台安醫院診斷證明書、台
    北市立萬芳醫院診斷證明書各一份及現場照片暨車損照片共
    九張附卷可稽（見偵卷第14至15頁、20至32頁），被告雖指
    稱：道路交通現場圖疑點太多，警方拍照採證現場已經動過
    ，但並無證據足資證明，且該道路交通現場圖係屬公務員職
    務上製作之文書，並非顯有不可信之情況，依刑事訴訟法第
    159條之4第1 款之規定，自得採為證據，此部分事實，應堪
    認定。
  (二)又本件事故之發生係因被告貿然迴轉將車輛駛入對向車道，
    致行經該處之告訴人丙○○為閃避該車而將所騎乘之機車向
    右偏移，方與告訴人乙○○之機車發生擦撞，使二台機車均
    人車倒地而受傷等情，業據證人丙○○、乙○○、吳寧寧於
    偵查及原審審理中證述甚詳（見偵卷第8至13頁、第45至46
    頁、第50至51頁及原審卷第82至87頁），佐以證人丙○○證
    稱：被告車輛前輪引擎蓋部分有超越雙黃線，我看到後緊急
    煞車，車子向右偏，我不知道右後方有一台機車，就與該機
    車擦撞等語；證人乙○○證稱：我看到被告所駕駛計程車速
    度很快突然迴轉，有超過雙黃線，騎在前方的丙○○機車就
    向右移擦撞到我機車前輪而倒地等語；證人吳寧寧結證陳稱
    ：被告駕車突然迴轉，前輪已超越分向線，丙○○因來不及
    煞車，所以才撞到乙○○的機車前輪等語（參見原審卷第84
    至87頁），相互而觀，足徵告訴人等前揭車禍係因被告貿然
    迴轉之駕駛行為所致無訛，是被告辯稱：告訴人等前揭車禍
    與伊無關云云，顯係事後卸責之詞，不足採信。被告請求依
    告訴人丙○○於警詢時所提供之路人「陳君」（按指陳維智
    ）之電話，傳喚陳君到庭作證欲證明被告並非本次車禍之肇
    事者，因此部分事證已明，核無必要。
  (三)次查，被告雖辯稱：伊不認為自己有錯，當時見告訴人等發
    生車禍，伊已無法至對向車道，方倒車離去，並非逃逸云云
    ，然按刑法第185條之4之肇事逃逸罪，係以處罰肇事後逃逸
    之駕駛人為目的，俾促使駕駛人於肇事後能對被害人即時救
    護，以減少死傷，是該罪之成立，只以行為人有駕駛動力交
    通工具肇事，致人死傷而逃逸之事實為已足，至行為人對肇
    事有無過失及其離去之原因為何，則非所問（最高法院93年
    度臺上字第5699號、90年度臺上字第2191號判決意旨參照）
    ，而本件車禍係因被告突然駕車迴轉並將車頭駛入來車道所
    致，且本件車禍並經臺北市車輛行車事故鑑定委員會鑑定意
    見認定：一、丙○○騎乘CNZ－020號普通重機車：（無肇事
    因素）；二、乙○○騎乘BHX－875號普通重機車：（無肇事
    因素）；三、甲○○駕駛033－CB 營小客車：（肇事原因）
    (一)迴轉疏忽，(二)涉嫌肇事致人受傷未即採取救護措施並向警
    察機關報告而逃逸。亦有臺北市車輛行車事故鑑定委員會鑑
    定意見書在卷可稽。又因有關刑法第185條之4之肇事逃逸罪
    ，只以行為人有駕駛動力交通工具肇事，致人死傷而逃逸之
    事實為已足，至行為人對肇事有無過失及其離去之原因為何
    ，則非所問，是被告聲請將本件車禍肇事責任再送臺北市車
    輛行車事故鑑定覆議委員會覆議，核無必要。況不論被告上
    開駕駛行為是否具有過失，以其既造成其他用路人受傷，則
    依道路交通管理處罰條例第62條第1 項之規定，被告自應立
    即採取救護或其他必要措施，並向警察機關報告，而不得任
    意駛離現場，被告係考領有駕駛執照之人，對此理當知之甚
    詳，竟仍逕行駕車駛離現場，足見其主觀上應有肇事逃逸之
    認識及故意甚明；再參諸證人丙○○證稱：我當時有站起來
    大聲喊叫被告不要走，但被告還是開走了等語，核與證人乙○○所證稱：我有看到丙○○站起來叫那台計程車不要跑，
    但那台車仍倒車往西方向駛離等語，及證人吳寧寧所稱：我
    有站起來喊被告等語（參見原審卷第84至87頁），而觀之被
    告既自承親見車禍發生及被害人等倒地之情形不諱（參見原
    審卷第88頁），且於原審審理中供稱：發生車禍以後我有看
    到乙○○站起來看我等語（參見同卷第87頁），及在本院審
    理中供稱：我看撞的二個人站起來，我看沒有事情我才離開
    的等語（參見本院95年11月15日審判程序筆錄），則衡情其
    對於肇事後傷者旋站立呼喊其停車之情狀，理當亦有所聽聞
    ，由此益徵被告倒車駛離現場之所為，應確係意在駕車逃逸
    無誤。
  (四)綜上所述，顯見被告上揭所辯，委係事後圖卸刑責之詞，應
    不足採，其上揭罪證明確，犯行洵堪認定，應依法論科。被
    告以當時在其駕駛的計程車前正好有一部大有巴士，聲請本
    院向大有公司函詢下列事項：於94年11月28日晚間19時14
    分許，所屬公車有無行經臺北市○○路○段台視公司門口？
    若有，是由何人駕駛？其年籍姓名為何？欲證明事發當時
    ，被告係停在分向線岔口處等待迴轉，僅車頭稍微超過分向
    線，並非起訴書所載之被告由外側車道緊急轉入內側車道，
    致丙○○反應不及而肇禍等情，經核並無必要。
四、按被告行為後，刑法業於94年2月2日修正公布，95年7月1日
    起施行，修正後刑法第2條第1項規定：「行為後法律有變更
    者，適用行為時之法律。但行為後之法律有利於行為人者，
    適用最有利於行為人之法律。」修正前刑法第41條第1 項前
    段規定：「犯最重本刑為五年以下有期徒刑以下之刑之罪，
    而受六個月以下有期徒刑或拘役之宣告，因身體、教育、職
    業、家庭之關係或其他正當事由，執行顯有困難者，得以一
    元以上三元以下折算一日，易科罰金。」又被告行為時之易
    科罰金折算標準，修正前罰金罰鍰提高標準條例第2 條前段
    （現已刪除）規定，就其原定數額提高為100倍折算1日，是
    被告行為時之易科罰金折算標準，應以銀元100元以上300元
    以下折算1日，經折算為新臺幣後，應以新臺幣300元以上90
    0元以下折算1日。修正後刑法第41條第1項前段則規定：「
    犯最重本刑為五年以下有期徒刑以下之刑之罪，而受六個月
    以下有期徒刑或拘役之宣告者，得以新臺幣一千元、二千元
    或三千元折算一日，易科罰金。」比較新舊法規定適用之結
    果，新法之規定非有利於被告，應依刑法第2條第1項前段之
    規定，適用修正前刑法第41條第1 項前段及罰金罰鍰提高標
    準條例第2 條之規定，諭知易科罰金之折算標準。核被告所
    為，係犯刑法第185條之4之駕駛動力交通工具肇事致人受傷
    而逃逸罪，原審本同上之見解，適用刑法第185條之4、刑法
    第2條第1項前段（原判決據上論斷欄漏引該部分法條僅於理
    由欄敘明，尚有未洽，應予補正）、修正前刑法第41條第1
    項前段，修正前罰金罰鍰提高標準條例第2 條，現行法規所
    定貨幣單位折算新臺幣條例第2 條之規定，審酌被告前無犯
    罪前科，有本院被告前案紀錄表可參，素行良好、及其犯罪
    之動機、目的、手段、智識程度，其因駕駛車輛之疏失而致
    告訴人丙○○、乙○○等人受傷，復於肇事後逃逸，對於告
    訴人等之生命、身體造成危險性，犯後雖否認犯行，然已與
    告訴人等達成和解，並已賠償渠等之損害，有和解書二份在
    卷可稽等一切情狀，量處有期徒刑六月，並諭知如易科罰金
    以銀元參佰元即新臺幣玖佰元折算壹日之折算標準。認事用
    法均無不合，量刑亦無不當。被告上訴意旨仍執前詞，否認
    犯罪，指摘原判決不當為無理由，應予駁回。據上論斷，應
    依刑事訴訟法第368條，判決如主文。
本案經檢察官周志榮到庭執行職務。
中    華    民    國    95    年    11    月    29    日
                  刑事第四庭  審判長法  官  蔡秀雄
                                    法  官  沈宜生
                                    法  官  楊貴志
以上正本證明與原本無異。
如不服本判決，應於收受送達後十日內向本院提出上訴書狀，其
未敘述上訴之理由者並得於提起上訴後十日內向本院補提理由書
（均須按他造當事人之人數附繕本）。
                                    書記官  顧哲瑜
中    華    民    國    95    年    11    月    30    日
附錄：本案論罪科刑法條全文
中華民國刑法第185條之4（肇事遺棄罪）
駕駛動力交通工具肇事，致人死傷而逃逸者，處六月以上五年以
下有期徒刑。


司法院資訊處製作；財團法人民間司法改革基金會備份。
